臺灣臺中地方法院民事判決　94年度訴字第1935號
　　原　　　告　戊○○
　　　　　　　　乙○○
　　訴訟代理人　戊○○
　　被　　　告　財團法人台中縣私立信望愛智能發展中心
　　法定代理人　丁○○
　　訴訟代理人　丙○○
　　被　　　告　甲○○
上列當事人間請求損害賠償事件，本院於民國94年12月8日言詞
辯論終結，判決如下：
    主    文
被告應連帶給付原告乙○○新台幣伍萬貳仟柒佰伍拾元，及自民
國94年8月26日起至清償日止，按週年利率5%計算之利息。
原告其餘之訴駁回。
訴訟費用由原告戊○○負擔93%，原告乙○○負擔5%，餘由被告
連帶負擔。
本判決原告乙○○勝訴部分，得為假執行；但被告如以新台幣伍
萬貳仟柒佰伍拾元為原告預供擔保後，得免為假執行。
原告其餘假執行之聲請駁回。
    事實及理由
壹、原告主張：一、被告甲○○受僱於被告財團法人台中縣私立
    信望愛智能發展中心（以下簡稱為信望愛中心）擔任汽車駕
    駛工作，於民國（下同）93年5月25日7時59分許，被告甲○○駕駛被告信望愛中心所有車牌號碼為PI-1492號自小客貨
    車，沿台中縣梧棲鎮○○路由北向南行駛，途經該路一段永
    寧國小南側路口附近時，本應注意汽車行駛時之車前狀況，
    並隨時採取必要之安全措施，而依當時天候晴、路面無缺陷
    及障礙物等情況，並無不能注意之情形，其竟疏未注意車前
    狀況，不慎撞及原告戊○○所駕駛由東向西行駛之原告乙○○所有車牌號碼W3-1750號之自小客車，致原告戊○○受有
    胸部挫傷、頸部扭傷、左側手肘拉傷暨左肩挫傷併旋轉環部
    份裂傷等傷害，原告乙○○所有前開自小客車亦因而受損。
    二、原告戊○○因被告前開侵權行為所受損害如下：（一）
    醫療費用新台幣（下同）2,120元：原告戊○○歷此車禍事
    件，因受前開傷害而至童綜合醫院就診，已支出醫療費用2,
    120元受有損害。（二）增加生活上需要之損害共900元：原
    告戊○○因前開頸部傷害，而須以護頸防護傷害加劇，因而
    支出900元。（三）喪失或減少勞動能力7,396,923元：1、
    原告戊○○因被告前開侵權行為致精神遺存顯著障礙，只能
    從事輕便工作，參酌勞工保險殘廢給付標準表所訂之基準，
    係屬殘廢等級第7級之情形，喪失勞動能力為69‧21%；而原
    告戊○○為61年4月7日出生，受傷前年收入為636,000元，
    計算至60歲退休，至少尚可工作27年。爰請求被告1次賠償
    減少勞動能力之損失，並依複式霍夫曼計算法扣除中間利息
    後，計為7,396,923元【算方式為：636,000×0.6921×16.0
    0000000（年別單利5%複式霍夫曼係數）＝7,396,923元，元
    以下4捨5入】。２、由系爭車禍發生時間及原告戊○○症狀
    惡化時間及情形，即足證明原告戊○○前開症狀為系爭車禍
    所導致。（四）停業損失即工作損失53,000元：１、原告戊○○原同時任職於峻寬工程行及陸豐實業股份有限公司，擔
    任會計工作，於93年1至5月所得共265,000元，平均每月收
    入約53,000元。而原告戊○○因受前開傷害致無法工作1個
    月以上，爰請求被告賠償工作損失53,000元。２、原告戊○○因系爭車禍住院3日，病門診多次，故請求1個月之工作損
    失甚為合理。（五）慰撫金：50萬元。原告戊○○除因前開
    傷害而受身體受傷之折磨外，並因增加家人負擔而憂心，造
    成心理傷害與精神苦痛，被告亦迄不和解，爰請求被告賠償
    精神上損失50萬元。三、故原告戊○○因被告之前開侵權行
    為共受有7,952,943元之損害。然因本件事故經台灣省台中
    縣區區輛行車事故鑑定委員會鑑定結果，認原告戊○○為本
    件車禍事故之肇事主因，被告為肇事次因，爰以原告戊○○
    應負70%肇事責任，被告應負30%肇事責任計算，被告仍應賠
    償原告戊○○2,385,883元。四、原告乙○○因被告前開侵
    權行為所受損害如下：（一）被告毀損原告乙○○之自用小
    客車，經送請帝亞汽丰修配廠修理，共花費137,800元，自
    應由被告負損害賠償責任。（二）雖統一發票上填載之買受
    人為峻寬工程行，而非乙○○，然峻寬工程行之負責人即為
    原告乙○○（原證六），況此估價業經被告之保險公司批價
    過始進行維修，自應認為實在。五、被告財團法人台中縣私
    立信望愛智能發展中心為被告甲○○之僱用人，依民法第18
    8條第1項之規定，自應與被告陳春色連帶負損害賠償責任。
    爰依民法第184條第1項、第188條第1項所規定侵權行為之法
    律關係，請求被告連帶賠償原告戊○○2,385,883元、原告
    乙○○137,800元，及其法定遲延利息。並聲明：（一）被
    告應連帶給付原告戊○○2,385,883元及自起訴狀繕本送達
    之翌日即94年8月26日起至清償日止，按年息5%計算之利息
    。（二）被告等應連帶給付原告乙○○137,800元及自起訴
    狀繕本送達之翌日即94年8月26日起至清償日止，按年息5%
    計算之利息。（三）前2項請求，原告願供擔保請准宣告假
    執行。（四）訴訟費用由被告負擔。
貳、被告則以：一、系爭事故之道路交通事故處理紀錄登記簿上
    「甲方傷亡人」欄空白，並無任何甲方人員傷亡之紀綠；且
    中縣鑑字第930519號鑑定意見書（原證三）亦無法確認原告
    戊○○有受傷之情事。縱確實又上開傷害就診，但並無法證
    實上開傷害確係在系爭事故中所受傷害。又原告戊○○所提
    93年6月4日之光田醫院診斷證明書（原證一）「診斷」欄雖
    記載「胸部挫傷、頸部扭傷、左側手肘拉傷」，惟其中手肘
    拉傷多因外力拉扯或過度運動造成。在車禍事故中，尤其是
    坐在狹窄駕駛座上的駕駛人實不可能發生拉傷之情況。至原
    告戊○○所提93年6月14日之童綜合醫院診斷證明書（原證
     一）「診斷」欄雖載有「左肩挫傷併旋轉環部分裂傷」，
    惟此一傷症如係系爭事故造成，何以同年5月25日至6月4日
    間門診之診療並未發現，而在經過近半個月才發生此症狀。
    且原證四之單據中，並無原告所提「原證一」之二份診斷證
    明書所載日期之醫療費用單據，顯與常情不符。二、喪失或
    減少勞動能力7,396,923元部分：（一）否認原告戊○○之
    精神官能性憂鬱症與系爭事故有相當因果關係。蓋原告戊○○於系爭事故前之91年5月22日起即患有精神官能性憂鬱症
    ，原告戊○○所提之93年9月6日之童綜合醫院診斷證明書，
    亦不足證明原告戊○○之精神官能性憂鬱症與系爭事故有相
    當因果關係。至93年ll月2日童綜合醫院診斷證明書雖記載
    原告戊○○精神遺存顯著障礙，只能從事輕便工作，惟並無
    「永遠」只能從事輕便工作之記載，且憂鬱症只要經過適當
    治療即可痊癒，並非永無回復之可能。（二）原告戊○○並
    非無法工作，亦非無恢復可能，亦即並未減少勞動能力，業
    如前述；況縱原告戊○○之勞動能力有所減損，然勞工保險
    殘廢給付標準表與民法損害賠償之法源依據不同，並不能援
    引比附，率爾認定原告戊○○之勞動能力減損69‧21%，故
    原告戊○○請求前開喪失或減少勞動能力損害，自屬無據。
    三、停業損失即工作損失53,000元部分：（一）原告戊○○
    憂鬱症惡化與系爭事故並無因果關係，已如前述。（二）依
    93年ll月2日童綜合醫院診斷證明書所載，即便原告戊○○
    病情惡化，其應仍能從事輕便工作，而原告戊○○所從事之
    會計工作本非粗重工作，況診斷證明書並未載明原告戊○○
    需停止工作休養，故原告戊○○並無停止工作之必要。四、
    慰撫金50萬元部分：因原告戊○○在系爭事故中並未受有前
    開傷害，且其憂鬱症病情惡化與系爭事故並無直接因果關係
    ，已如前述；故其請求賠償慰撫金，即屬無據。退言之，縱
    原告戊○○得請求慰撫金，然原告戊○○明知自己患有憂鬱
    症，情緒不易控制，且尚未取得駕駛執照，竟無視道路交通
    管理處罰條例第21條不得駕車之規定，貿然開車上路，罔顧
    他人之生命安全，致肇系爭事故，豈可請求高額慰撫金。五
    、否認原告乙○○所受損害之真正。蓋1、原告乙○○僅提
    出估價單，並無統一發票或收據證明其實際支出之修理金額
    。且原證10發票上買受人為峻寬工程行，並非原告乙○○，
    故該發票亦非系爭修理費用之支出。2、依原告乙○○所提
    估價單之記載，該修護費用為工資29,900元，烤漆13,400元
    ，零件94,500元，又該車為82年出廠之車輛，其中零件部分
    應依行政院公佈之固定資產耐用年數表所載耐用年數，採定
    率遞減法計算其折舊額計算，其折舊額應為85,047元，加上
    工資及烤漆部分，其實際損失為52,753元。3、又因原告戊○○為系爭事故之肇事主因，其應負擔80%之肇事責任，故
    原告戊○○應負擔原告乙○○損失42,202元，而非由被告全
    額負擔，依民法第281條之規定，被告得請求原告戊○○償
    還，故被告主張就此金額與原告戊○○之請求予以抵銷。4
    、原告乙○○將其所有前開汽車交付並無駕駛執照之原告戊○○駕駛，原告戊○○並違反交通規則而肇事，致被告信望
    愛中心所有前開汽車受損，原告自應依共同侵權行為規定，
    負連帶賠償責任。5、原告乙○○就其損失之發生與有過失
    ，亦應減輕被告之賠償金額；況兩造同意被告得以PI-1492
    號自小客貨車因本件事故受損，而請求原告賠償5萬元，並
    以此與原告之請求主張抵銷。六、又原告戊○○之駕駛行為
    為系爭事故之肇事主因，且其未取得駕照，其就系爭事故自
    應負80%之肇事責任等語，資為抗辯。並聲明：（一）原告
    之訴駁回。（二）訟費用由原告負擔。（三）如受不利之判
    決，請准供擔保免為假執行。
參、兩造不爭之事實
一、被告甲○○受僱於被告信望愛中心為擔任汽車駕駛工作，於
    93年5月25日7時59分許，被告甲○○駕駛被告信望愛中心所
    有車牌號碼為PI-1492號自小客貨車，沿台中縣梧棲鎮○○
    路由北向南行駛，途經該路一段永寧國小南側路口附近時，
    本應注意汽車行駛時之車前狀況，並隨時採取必要之安全措
    施，而依當時天候晴、路面無缺陷及障礙物等情況，並無不
    能注意之情形，其竟疏未注意車前狀況，不慎撞及駕駛原告
    乙○○所有之車牌號碼W3-1750號自小客車由東向西之原告
    戊○○。
二、前開車禍事故經送台灣省台中縣區車輛行車事故鑑定委員會
    鑑定結果，認原告戊○○駕駛W3-1750號自小客車行經閃光
    紅燈交岔路口未注意車前狀況，未停讓幹道車先行，為肇事
    主因，且無照駕車，有違規定；被告甲○○駕駛自小客貨車
    行經閃光黃燈交岔路口未注意車前狀況，為肇事次因。
三、原告戊○○為61年4月7日出生，自系爭事故發生後計算至60
    歲退休，尚可工作27年。
四、原告戊○○高職畢業，擔任會計工作；被告甲○○大學畢業
    ，擔任被告信望愛中心之行政人員，每月收入33,000元。
五、原告乙○○所有之車牌號碼W3-1750號自小客車為82年出廠
    。
六、被告均於94年8月25日收受本件民事起訴狀繕本。
七、兩造同意被告得以PI-1492號自小客貨車因本件事故受損，
    而請求原告戊○○賠償5萬元，並進而主張與原告戊○○所
    請求之系爭賠償額抵銷（其後被告具狀表示並與原告乙○○
    請求之賠償抵銷）。
肆、得心證之理由
一、按因故意或過失，不法侵害他人之權利者，負損害賠償責任
    ；汽車、機車或其他非依軌道行駛之動力車輛，在使用中加
    損害於他人者駕駛人應賠償因此所生之損害；受僱人因執行
    職務，不法侵害他人之權利者，由僱用人與行為人連帶負損
    害賠償責任，民法第184條第1項前段、第191條之2前段、第
    188條第1項前段分別著有明文。次按行為人按其情節應注意
    能注意而不注意者，或對於構成侵權行為之事實，雖預見其
    發生而確信其不發生者，是為過失；而過失之有無，應以是
    否怠於善良管理人之注意以為斷（最高法院19年度上字第27
    46號判例參照）。第按因過失不法侵害他人之權利者，除有
    阻卻違法之事由外，概屬前開所稱之不法（最高法院83年度
    台上字第2144號、72年度台上字第1469號判決參照）。另按
    身體權、健康權、物之所有權，均屬前開法條所稱之權利；
    而身體權係指以保持身體完全為內容之權利，破壞身體完全
    ，即構成身體權之侵害；健康權則指為保持身體機能為內容
    之權利，破壞身體機能即構成對健康權之侵害，包括對肉體
    及精神之侵害；所有權乃指全面支配某物，在法令限制範圍
    內得為占有、使用、收益、處分之權利，凡侵害所有權之權
    能者，均屬侵害所有權，如物之實體侵害是。查被告甲○○
    受僱於被告信望愛中心擔任汽車駕駛工作，其於前開時、地
    ，駕駛被告信望愛中心所有車牌號碼為PI-1492號自小客貨
    車，本應注意汽車行駛時之車前狀況，並隨時採取必要之安
    全措施，而依當時天候晴、路面無缺陷及障礙物等情況，並
    無不能注意之情形，其行經閃光黃燈交岔路口處，竟疏未注
    意車前狀況，不慎撞及原告戊○○所駕駛原告乙○○所有之
    車牌號碼W3-1750號自小客車；而原告戊○○因而受有胸部
    挫傷、頸部扭傷、左側手肘拉傷暨左肩挫傷併旋轉環部份裂
    傷等傷害，原告乙○○所有前開自小客車亦因而受損等事實
    ，有台灣省台中縣區車輛行車事故鑑定委員會中縣鑑字第93
    0519號鑑定意見書、光田綜合醫院診斷證明書、童綜合醫院
    診斷證明書、行車執照、統一發票、估價及委修單、相片在
    卷可證，並經證人卓宗德結證屬實，自堪信為真實。則原告
    戊○○依前開規定之侵權行為法律關係，請求被告連帶賠償
    ，自屬有據。
三、復按負損害賠償責任者，除法律另有規定或契約另有訂定外
    ，應回復他方損害發生前之原狀；損害賠償，除法律另有規
    定或契約另有訂定外，應以填補債權人所受損害及所失利益
    為限，民法第213條第1項、第216條第1項分別定有明文。而
    民法第192條至第196條之規定，即為民法第213條第1項所稱
    之法律另有規定。查原告就被告之前開過失侵權行為，而請
    求被告賠償之各項損害賠償，茲分別審酌如下：
（一）原告戊○○請求賠償部分：
　１、醫藥費2,120元、增加生活上需要900元部分：
（１）按不法侵害他人身體或健康者，對於被害人因此增加生活
      上之需要時，應負損害賠償責任，民法第193條第1項定有
      明文。而因侵權行為致身體或健康受傷害而支出或尚未支
      出之醫療費（包括住院費、手術費、藥品費、檢驗費、診
      斷費等），如為醫療上所必要者，屬民法第193條第1項所
      稱之增加生活上之需要，被害人自得請求賠償義務人賠償
      。然若未經醫師處方，又不能舉證證明為醫療上所必須之
      費用，則不得依前開規定求償。
（２）查原告戊○○因被告之過失侵權行為而受前開傷害，業如
　　　前述。又原告戊○○因前開傷害至童綜合醫院就診，而支
  　　出必要之醫藥費用2,120元，亦有童綜合醫院醫療費用明
    　細表及收據在卷可證，自堪信為真實。原告戊○○請求被
      告連帶賠償前開醫療費用共2,120元，自應予准許。
（３）次查原告戊○○雖提出統一發票證明其曾購買護頸而支出
      900元之事實，然其並未舉證證明係因受前開傷害而為醫
      療上所必須之費用，則依前開說明，其就此部分之請求，
      自不應准許。
  ２、喪失或減少勞動能力7,396,923元及工作損失53,000元部
      分：
（１）按不法侵害他人身體、健康者，對於被害人因此喪失或減
      少勞動能力，應負損害賠償責任，民法第193條第1項固訂
      有明文。然按勞工保險條例第53條所定殘廢給付標準表所
      稱殘廢給付標準日數，係屬被保險人因傷害或罹病致有傷
      殘，而依上開規定請求保險人為殘廢補助及殘廢給付時據
      以為核算其金額基礎之標準，此與被害人依侵權行為法則
      ，請求加害人賠償其減少勞動能力損失計算基礎之餘存工
      作年限，尚屬有間（最高法院88年度台上字第2208號判決
      參照）。又按侵權行為之債，須損害之發生與侵權行為間
      有相當因果關係始能成立，所謂相當因果關係，係以行為
      人之行為所造成的客觀存在事實，為觀察的基礎，並就此
      客觀存在事實，依吾人智識經驗判斷，通常均有發生同樣
      損害結果之可能者，該行為人之行為與損害之間，即有因
      果關係。另按當事人提出之私文書經證明為真正，始有形
      式的證據力，此形式的證據力具備後，更須其內容與待證
      事實有關，始有實質的證據力之可言。
（２）查原告戊○○所提出之童綜合醫院診斷證明書，固記載原
      告戊○○於93年6月後（精神官能性憂鬱症）情況惡化，
      並出現自殘行為，精神遺存顯著障礙，只能從事輕便工作
      等語，然該私文書之內容既為被告所否認，自難遽為不利
      被告不利之認定。次查原告戊○○自91年起之系爭車禍發
      生前，即因精神官能性憂鬱症前往醫院就診，亦有前開診
      斷證明書可憑，則原告戊○○前開精神官能性憂鬱症情況
      惡化，是否確係被告前開過失侵權行為所致，並非無疑。
      另查證人即醫師己○○結證稱因精神科僅能從病人主觀之
      陳述及外顯行為判斷個案實際狀況，至實際造成原因則無
      法斷定等情明確（見本院94年11月24日言詞辯論筆錄）。
      故由前開事證另參酌原告戊○○因本件車禍所受前開傷害
      之客觀存在事實觀之，依一般智識經驗判斷，有前開傷害
      通常均不致有發生同樣精神官能性憂鬱症情況惡化之損害
      結果之可能，是被告前開過失侵權行為與原告戊○○精神
      官能性憂鬱症情況惡化損害之間，即無相當因果關係，應
      可認定。則原告戊○○請求被告連帶賠償喪失或減少勞動
      能力7,396,923元，自屬無據。
（３）復查原告戊○○因被告前開過失侵權行為而自93年5月25
      日起至93年5月27日止住院共3日接受診療，有前開診斷證
      明書在卷可證；然原告迄未舉證證明其確因此而遭扣薪資
      而受有工作損失之事實，而其餘日數，其是否確無法工作
　    ，亦未見其舉證證明，則原告戊○○就此部分之請求，亦
      屬無據。
　４、慰撫金50萬元部分：
（１）按不法侵害他人之身體、健康、名譽、自由、信用、隱私
      、貞操，或不法侵害其他人格法益而情節重大者，被害人
      雖非財產上之損害，亦得請求賠償相當之金額，民法第19
      5條著有規定。次按慰藉金之賠償須以人格權遭遇侵害，
      使精神上受有痛苦為必要，其核給之標準固與財產上損害
      之計算不同，然非不可斟酌雙方身分資力與加害程度，及
      其他各種情形核定相當之數額（最高法院51年度台上字第
      223號判例參照）。
  ２、查原告戊○○因受前開傷害而痛苦之情節非重，有前開診
      斷證明書可證。次查原告戊○○為高職畢業，擔任會計工
      作；被告甲○○大學畢業，擔任被告信望愛中心之行政人
      員，每月收入33,000元，為兩造所不爭，自堪信為真實。
      又查原告戊○○名下有房屋、土地各1筆，汽車1輛，投資
      致伸科技股份有限公司、錸德技股份有限公司、聯華電子
      股份有限公司，財產總額約756,990元；被告甲○○名下
      有汽車1輛，投資廣豐實業股份有限公司，財產總額約31,
       620元；被告信望愛中心名下則有房屋1筆、土地4筆、汽
      車3輛，財產總額約11,594,950元，有稅務電子閘門資料
      查詢表在卷可證，亦堪信為真實。則本院審酌原告戊○○
      所受之前開傷勢所受痛苦之程度，及兩造前開社會身分、
      地位、教育程度、財產經濟狀況、工作與收入等事實，因
      認原告戊○○得請求被告連帶賠償精神慰撫金8萬元，逾
      此部分之其餘請求，則不應准許。
　５、綜上所述，原告戊○○因本件事故得請求被告連帶賠償醫
  　　藥費2,120元、精神慰撫金8萬元合計為82,120元（計算方
      式：2,120+80,000=82,120元）；逾此部分之其餘請求，
      則不應准許。
  ６、再按損害之發生或擴大，被害人與有過失者，法院得依民
      法第217條第1項規定，減輕或免除被告賠償金額。另按汽
      車行駛時，駕駛人應注意車前狀況並隨時採取必要之安全
      措施；閃光紅燈表示停車再開，車輛應減速接近，先停止
      於交處路口前，讓幹道車優先通行後認為安全時，方得續
      行，道路交通安全規則第94條第3項、道路交通標誌標線
      號誌設置規則第221條第1項第2款分別著有規定。查前開
      車禍事故經送台灣省台中縣區車輛行車事故鑑定委員會鑑
      定結果，認原告戊○○駕駛W3-1750號自小客車行經閃光
      紅燈交岔路口未注意車前狀況，未停讓幹道車先行，為肇
      事主因，且無照駕車，有違規定；被告甲○○駕駛自小客
      貨車行經閃光黃燈交岔路口未注意車前狀況，為肇事次因
      ，為兩造所不爭，並有前開鑑定意見書可憑，自堪信為真
      實。本院斟酌兩造過失程度，認原告戊○○為肇事主因，
      應負70%之責任，亦即應減輕被告賠償金額70%。是依前開
      過失相抵之規定，原告戊○○得請求被告連帶賠償之數額
      應為24,636元（其計算方式為：82,120X0.3 =24,636）；
      逾此部分之其餘請求，則不應准許。
  ７、復按二人互負債務，而其給付種類相同，並均屆清償期者
      ，各得以其債務，與他方之債務，互為抵銷，民法第334
      條第1項前段定有明文。查兩造同意被告得以PI-1492號自
      小客貨車因本件事故受損，而請求原告戊○○賠償5萬元
      ，為兩造所不爭；則抵銷後，原告戊○○已無餘額可供請
      求，原告戊○○之請求，自無理由。
（二）原告乙○○請求賠償部分：
  １、按不法毀損他人之物者，被害人得請求賠償其物因毀損所
      減少之價額；負損害賠償責任者，債權人得請求支付回復
      原狀所必要之費用，以代回復原狀，民法第196條、第213
      條第3項分別定有明文。次按物被毀損時，被害人除得依
      民法第196條請求賠償外，並不排除民法第213條至第215
      條之適用；依民法第196條請求賠償物被毀損所減少之價
      額，得以修復費用為估定之標準，但以必要者為限；被害
      人如能證明其物因毀損所減少之價額，超過必要之修復費
      用時，就其差額，仍得請求賠償（最高法院77年度第9次
      民事庭會議決議（一）參照）。故物被毀損時，被害人請
      求加害人賠償時，享有3種選擇權，其可依民法第213條至
      第215條之規定請求回復原狀或回復原狀所須之費用，亦
      可依民法第196條之規定請求其物因毀損而減少之價額，
      另可自行修理，再向加害人請求返還其所支出之修理費用
      。被害人選擇依民法第196條之規定請求其物因毀損而減
      少之價額時，因該價額係以金錢估算被害人所受損害之價
      額，自包含修復費用與其他市價貶值之額度，亦即包括所
      謂技術性貶值（如新零件與舊零件磨合，造成舊零件甚或
      整部車輛壽命之減短）與交易性貶值（修復後交易價格之
      減少）。
  ２、查原告乙○○所有前開汽車因前開事故受損，業如前述；
      其因而支出137,800元（版金29,900元、烤漆13,400元、
    　零件94,500元）之修復費用，亦有統一發票、估價及委修
　　　單在卷可證，並經證人卓宗德結證屬實，自堪信為真實。
      次查原告乙○○所有之前開車牌號碼W3-1750號自小客車
　　　為82年出廠，亦有汽車行車執照可證，亦堪信為真實。故
  　　至93年5月25日系爭事故發生時，該車已使用約11年（依
      營利事業所得稅結算申報查核準則，提列折舊以1年為計
      算單位，其使用期間未滿1年者，按實際使用月數相當於
      全年之比例計算之，不滿1月者，以月計）。而依行政院
      所頒佈固定資產耐用年數表第2類第3項之規定，小客車之
      耐用年數為5年，依定率遞減法每年折舊應為1,000分之36
      9，又其最後1年之折舊額，加歷年折舊累計額，其總和不
      得超過該資產成本額10分之9。是系爭自小客車使用已逾5
      年耐用年限，則該車更換零件部分之折舊總額應為85,050
      元（94,500X0.9=85,050），則其零件費扣除前開折舊額
      後，應為9,450元，則原告乙○○得請求被告連帶賠償修
      復費用合計為52,750元（計算方式：29,900元+13,400元
      +9,450元=52,750元）。
  ３、再按損害之發生或擴大，被害人與有過失者，法院得減輕
　　　賠償金額或免除之；前開規定於被害人之代理人或使用人
  　　有過失者，準用之，民法第217條第1、3項固著有規定。
      然民法第217條第1項所謂被害人與有過失，須被害人之行
      為助成損害之發生或擴大，就結果之發生為共同原因之一
      ，行為與結果有相當因果關係，始足當之。倘被害人之行
      為與結果之發生並無相當因果關係，尚不能僅以其有過失
      ，即認有過失相抵原則之適用（最高法院92年度台上字第
      431號判決參照）。復按過失相抵之責任減輕或免除，非
      為抗辯，而為請求權之一部或全部之消滅故過失相抵要件
      具備時，法院得逕依職權減輕賠償金額或免除之（最高法
      院80年度台上字第173號判決參照），然是否有過失相抵
      之要件事實，仍應由當事人負舉證責任。又按主張法律關
      係變更或消滅之當事人，就該法律關係變更或消滅所須具
      備之特別要件，負主張及舉證之責任（最高法院83年度台
      上字第1946號判決參照）。查原告乙○○將其所有前開自
      小客車交付未領有駕駛執照之原告戊○○駕駛之違規行為
      ，在通常狀態下，並非當然發生車禍之結果，此由前開鑑
      定意見書未將原告乙○○之前開行為列為本件車禍之肇事
      原因，即足證明。而前開所指之使用人，必以債務人對輔
      助債務履行之第三人行為得加以監督或指揮者為限，若於
      履行債務時求獨立性或專業性，非債務人所得干預，自無
      前開過失相抵之適用；然被告迄未舉證證明原告戊○○為
      原告乙○○之代理人或使用人，則被告主張過失相抵，尚
      屬無據。
  ４、原告乙○○前開行為與系爭車禍之發生並無相當因果關係
      ，既如前述。則被告主張以PI-1492號自小客貨車因本件
    　事故受損，而請求原告賠償5萬元進而主張與原告乙○○
      之請求抵銷，亦屬無據。
  ５、又按給付無確定期限者，依民法第229條第2項之規定，債
      務人於債權人得請求給付時，經其催告而未為給付，自受
      催告時起，負遲延責任；其經債權人起訴而送達訴狀者，
      與催告有同一效力。而遲延之債務，以支付金錢為標的者
      ，債權人得請求依法定利率計算之遲延利息；應負利息之
      債務，其利率未經約定，亦無法律可據者，週年利率為5%
      ，亦為民法第233條第1項、第203條所明定。查侵權行為
      之損害賠償請求權於行為時即已發生，但其給付無確定期
      限；次查被告均係於94年8月25日收受本件民事起訴狀繕
      本，為兩造所不爭，並有本院送達證書在卷可證。則依前
      開說明，原告乙○○請求被告連帶給付前開52,750元之自
      起訴狀繕本送達翌日即94年8月26日起至清償日止，按週
      年利率5%計算之利息，亦屬有據；至逾此部分之其餘請求
      ，自不應准許。
四、綜上所述，原告乙○○依前開侵權行為損害賠償之法律關係
    ，請求被告連帶給付52,750元，及自94年8月26日起至清償
    日止，按週年利率5%計算之利息，為有理由，應予准許；逾
    此部分之其餘請求（含原告戊○○之請求），則均無理由，
    應予駁回。
五、末按所命給付之金額未逾新台幣50萬元者，法院應依職權宣
    告假執行，民事訴訟法第389條第1項第5款定有明文。查本
    件原告乙○○勝訴部分，所命為給付金額未逾50萬元，爰依
    職權宣告假執行；被告陳明願供擔保，聲請准予免為假執行
    之宣告，經核無不符，爰酌定相當之擔保金額准許併宣告之
    。至原告敗訴部分，其假執行之聲請，亦失所附麗，應予駁
    回，併此敘明。
六、本件事證已臻明確，兩造所為之其他主張，陳述並所提之證
    據，經審酌後，認均與本件之結論無礙，不再一一論述，併
    予敘明。
伍、據上論結：本件原告之訴，為一部有理由，一部無理由，爰
    依民事訴訟法第79條、第85條第1項但書、第85條第2項、第
    389條第1項第5款、第392條第2項、第3項，判決如主文。
中　　華　　民　　國　　94　　年　　12　　月　　22　　日
                  民事第三庭    法  官  陳卿和
正本係照原本作成。
如對本判決上訴，須於判決送達後20日內向本院提出上訴狀。
中　　華　　民　　國　　94　　年　　12　　月　　22　　日
                                書記官
